【裁判字號】    99,訴,113
【裁判日期】    990520
【裁判案由】    強盜
【裁判全文】
臺灣臺南地方法院刑事判決               99年度訴字第113號
公  訴  人  臺灣臺南地方法院檢察署檢察官
被      告  丙○○
選任辯護人  蘇建榮律師
上列被告因強盜案件，經檢察官提起公訴（98年度偵字第11156
號），本院判決如下：
    主  文
丙○○犯強盜罪，處有期徒刑參年拾月。扣案舒跑塑膠空瓶壹只
，沒收。
    事  實
一、緣丙○○與乙○○為朋友關係，並同為保全公司同事，自民
    國98年3、4月間起，一同在臺南縣麻豆鎮總榮裡總爺莊3之
    34號賃屋居住。詎丙○○於98年7月21日下午1時許，見乙○
    ○牙痛委託伊購買止痛藥服用，認有機可乘，為清償在外負
    債，竟意圖為自己不法所有，基於強盜之犯意，明知其平日
    因作息不正常所服用之安眠藥物（其內含有第四級管製藥品
    二氮平Diazepam成分），具有快速助眠效用，仍將之摻入舒
    跑塑膠空瓶內，與瓶內之開水及蜂蜜混合搖勻後，交予不知
    情之乙○○飲用，乙○○飲用後，因藥力作用漸感精神不濟
    ，終陷入昏睡而不能抗拒，丙○○見狀，乃於同日下午3時
    30分許，自乙○○置於床邊牛仔褲口袋內強取新臺幣（下同
    ）8300元，得手後隨即將其中5300元用以清償債務。嗣乙○
    ○於翌日甦醒後，發覺褲袋內現金不翼而飛，報警處理，始
    查獲上情，並在現場扣得丙○○所有安眠藥3包、強盜所餘
    3000元（業已發還）及乙○○飲用後之舒跑塑膠空瓶1只。
二、案經乙○○訴由臺南縣警察局麻豆分局報請臺灣臺南地方法
    院檢察署檢察官偵查起訴。
    理  由
一、本判決下列引用之證據資料，關於傳聞證據部分，業經檢察
    官、被告及辯護人同意作為本案證據使用，本院審酌各項證
    據作成時之情況，認無何取證之瑕疵或其他不當情事，依刑
    事訴訟法第159條之5第1項規定，均具有證據能力，先予敘
    明。
二、上開犯罪事實，業據被告於本院審理時坦承不諱，核與證人
    即告訴人乙○○於警詢、偵查中證述之被害情節相符，並有
    現場照片1份及扣案安眠藥3包、乙○○飲用後之舒跑塑膠空
    瓶1只可證；而上開安眠藥及舒跑塑膠空瓶經送驗結果，均
    檢出第四級管制藥品二氮平（Diazepam）成分，則有內政部
    警政署刑事警察局98年11月26日刑鑑字第0980150034號鑑定
    書在卷為憑，足認被告之自白與事實相符，洵堪採信。是本
    件事證明確，被告犯行，足以認定，應依法論科。
三、核被告所為，係犯刑法第328條第1項之強盜罪。被告犯罪所
    用之安眠藥物，其內所含第四級管制藥品二氮平（Diazepam
    ）成分，固屬第四級毒品，此有內政部警政署回函1紙在卷
    ，惟被告於本院供稱：安眠藥是我向一個住學甲鎮的朋友拿
    的，朋友只說是安眠藥，我不知道裡面的成分等語，依現有
    事證，亦無證據顯示被告於行為當時，知悉所使用之安眠藥
    物屬第四級毒品，是認被告所為，除成立上開強盜罪外，尚
    無同時該當毒品危害防制條例第6條第4項之以非法方法使人
    施用第四級毒品罪，併此敘明。又被告所犯乃最輕本刑5年
    有期徒刑以上之罪，茲念其年紀甚輕，無何犯罪前科，有其
    前案紀錄表可稽，與被害人乙○○原為同事兼好友，因急於
    清償在外負債，一時失慮，犯下本件重罪，犯罪所得金額未
    臻至鉅，犯後坦承犯行，以4萬元與被害人達成和解，取得
    被害人宥恕，有和解書1紙在卷，暨考量其自幼父親早逝，
    母親改嫁，由祖父母獨立扶養長大，祖父甫因車禍過世，現
    與祖母相依之家庭狀況（詳卷附戶籍、相驗屍體證明書、診
    斷證明書等資料），認若科以法定最低刑度，猶嫌過重，客
    觀上不無可憫，爰依刑法第59條規定酌減其刑。本院審酌被
    告以藥劑方式強取被害人財物，危害被害人之財產及身體法
    益，所為至屬不該，惟犯罪所得非鉅，犯後於本院坦承犯行
    ，並與被害人達成和解，積極彌補犯罪所生損害，態度尚稱
    良好等一切情狀，量處如主文所示之刑，以資懲儆。扣案舒
    跑塑膠空瓶1只，為被告所有供本件犯罪所用，業據被告於
    警詢時供陳無訛，依法應併予宣告沒收；至被告犯罪所用之
    安眠藥物業已用罄，扣案安眠藥3包，並非供本件犯罪所用
    ，亦無何證據足以認定係預備供犯罪之用，尚無從為沒收之
    諭知，附此敘明。
據上論斷，應依刑事訴訟法第299條第1項前段，刑法第328條第1
項、第59條、第38條第1項第2款，判決如主文。
本案經檢察官甲○○到庭執行職務。
中    華    民    國    99    年    5     月    20    日
                  刑事第十二庭  審判長法  官  卓穎毓
                                      法  官  莊玉熙
                                      法  官  周宛瑩
以上正本證明與原本無異。
如不服本判決應於收受本判後10日內向本院提出上訴書狀，並應
敘述具體理由。其未敘述上訴理由者，應於上訴期間屆滿後20日
內向本院補提理由書狀（均須按他造當事人之人數附繕本）「切
勿逕送上級法院」。
                                書記官  黃傳鈞
中    華    民    國    99    年    5     月    20    日
附錄論罪法條：
中華民國刑法第328條
（普通強盜罪）
意圖為自己或第三人不法之所有，以強暴、脅迫、藥劑、催眠術
或他法，至使不能抗拒，而取他人之物或使其交付者，為強盜罪
，處5年以上有期徒刑。
以前項方法得財產上不法之利益或使第三人得之者，亦同。
犯強盜罪因而致人於死者，處死刑、無期徒刑或10年以上有期徒
刑；致重傷者，處無期徒刑或7年以上有期徒刑。
第 1 項及第 2 項之未遂犯罰之。
預備犯強盜罪者，處1年以下有期徒刑、拘役或3千元以下罰金。
附記事項：告訴人或被害人對於判決如有不服，請具備理由逕向
檢察官聲請檢察官提起上訴，其上訴期間之計算，係以檢察官收
受判決正本日期為準。

司法院資訊處製作；財團法人民間司法改革基金會備份。
